臺灣彰化地方法院民事裁定            100年度家聲字第202號
聲  請  人  莊雅萍
上列當事人聲請選任特別代理人事件，本院裁定如下：
    主  文
選任劉來為未成年人劉冠霖辦理其父劉山德遺產處分事宜之特
別代理人。
聲請費用由聲請人負擔。
    理  由
一、本件聲請意旨略以：聲請人莊雅萍為未成年人劉冠霖（女、
    民國○○○年○月○○○日生，身分證統一編號：Ｚ0000000
    00）之母，聲請人之夫即未成年人之父劉山德於一百年十一
    月二十日死亡，聲請人及未成年人同為被繼承人父劉山德之
    繼承人，惟聲請人為未成年人之法定代理人，於辦理被繼承
    人劉山德遺產分割事宜時涉及自己代理與利益衝突，又未成
    年人之祖父尚在，是為本次兩造辦理被繼承人劉山德遺產處
    分事宜，爰依民法一千零八十六條第二項之規定，聲請選定
    未成年人之祖父劉來為未成年人辦理其父劉山德遺產處分
    事宜之特別代理人。
二、按父母為其未成年子女之法定代理人。父母之行為與未成年
    子女之利益相反，依法不得代理時，法院得依父母、未成年
    子女、主管機關、社會福利機構或其他利害關係人之聲請或
    依職權，為子女選任特別代理人，民法第一千零八十六條定
    有明文。
三、經查：聲請人主張其為未成年人之生母，其夫即未成年人之
    父劉山德於一百年十一月二十日死亡，為辦理遺產處分事宜
    等事實，業據其提出除戶戶籍謄本、戶籍謄本及戶口名簿影
    本等件在卷可稽，經核屬實，堪認聲請人之主張為真實。是
    聲請人為未成年人之母，渠等辦理被繼承人之遺產處分事宜
    ，即涉及自己代理及利益衝突問題，查所謂「依法不得代理
    」係採廣義，包括民法第一百零六條禁止自己代理或雙方代
    理之情形，以及其他一切因利益衝突，法律上禁止代理之情
    形，且如未經訴訟程序，自應依實體法規定處理（民法一千
    零八十六條九十六年五月二十三日修正理由參照）。復查未
    成年人之祖父劉來尚存，有上開文件可憑，徵之劉來為
    未成年人之祖父，衡情應為其孫女妥適辦理遺產處分事宜，
    並經其同意擔任未成年人劉冠霖之特別代理人，有同意書在
    卷足稽，且核於前揭法文規定，尚無不合，從而，聲請人聲
    請選任劉來於未成年人辦理其父劉山德遺產處分事宜之特
    別代理人，於法有據，應予准許。
四、依非訟事件法第二十一條第一項前段，裁定如主文。
中    華    民    國    100  年     12    月    28    日
                        臺灣彰化地方法院家事法庭
                              法    官  謝仁棠
以上為正本係照原本作成。
如對本裁定抗告，須於裁定送達後十日內向本院提出抗告狀，並
繳納抗告費用新臺幣一千元（須附繕本）。
中    華    民    國    100   年    12    月    28    日
                              書 記 官  陳如玲